臺灣高等法院刑事判決
109年度上訴字第1126號
上  訴  人  臺灣桃園地方檢察署檢察官 
被      告  范左德


指定辯護人  朱宗偉律師
上列上訴人因被告違反毒品危害防制條例案件，不服臺灣桃園地
方法院108年度訴字第800號，中華民國109年2月17日第一審判決
（起訴案號：臺灣桃園地方檢察署108年度偵字第14126號），提
起上訴，本院判決如下：
    主  文
上訴駁回。
    理  由
一、本件經本院審理結果，認第一審判決對被告范左德為無罪之
    諭知，核無不當，應予維持，並引用第一審判決書記載之證
    據及理由（如附件）。
二、檢察官上訴意旨略以：
　㈠觀證人梁逸凱多次證述，關於其毒品確實係向被告購買，且
    購買時間、地點、被告家中擺設及物品等內容均一致而無差
    異，至購買金額、重量，雖前後有些許差異，然證人梁逸凱
    證稱向被告購買毒品不只一次，是金額、重量已記憶不清，
    亦屬人之常情，原審以證人證述之細節方面，偶而有先後不
    一，即遽認為全不可採，顯有速斷。
　㈡證人梁逸凱自身因施用毒品案件經檢察官為緩起訴處分，縱
    事後因未完成緩起訴條件而經撤銷，然並未見證人梁逸凱有
    以供出毒品來源為由主張依毒品危害防制條例第17條第1項
    減刑之情形，且證人梁逸凱前後於偵查、審理中多次具結證
    述，衡情，證人梁逸凱與被告間並無仇恨嫌隙，證人梁逸凱
    亦無因指證被告販賣毒品而獲有任何益處，證人梁逸凱若有
    虛偽之陳述，必負偽證之刑責，是證人梁逸凱實無甘冒偽證
    之風險而攀誣被告之必要，在此權衡之下，證人梁逸凱所為
    之證述，並非全然不可信。
  ㈢綜上，原審認定事實及適用法律有上述之違法，自難認原判
    決妥適，請撤銷原判決，另為適當之判決等語。
三、經查：
  ㈠按施用毒品者之指證某人為販毒之人，雖非屬共犯證人類型
    ，但因彼此間具有利害關係，其陳述證言在本質上存有較大
    虛偽性之危險，為擔保其真實性，本乎刑事訴訟法第156 條
    第2項規定之相同法理，自仍應認為有以補強證據佐證之必
    要性，藉以限制其證據上之價值。此之補強證據，必須求之
    於該指證者之陳述本身以外，其他足資證明其所指之犯罪事
    實具有相當程度真實性之別一證據（最高法院101年度台上
    字第1681號判決意旨參照）。
　㈡查證人梁逸凱於民國108年3月15日第1次警詢時係稱：我持有
    的安非他命是去找我龍潭的朋友綽號「阿德」，在他家裡拿
    的；是於108年3月13日11時許，在龍潭區聖亭路上，沒有代
    價等語（他字卷第12頁），並未稱向被告「購買」。故檢察
    官上訴意旨指證人梁逸凱多次證述向被告購買毒品時間、地
    點等內容均一致而無差異云云，已非可採。
　㈢證人梁逸凱於108年3月15日第2次警詢、偵訊、原審審理時固
    證稱：有於108年1月底、同年3月13日11時許向被告購買甲
    基安非他命等語，但依起訴書提出之梁逸凱尿液檢驗報告、
    被告就醫紀錄，均無法補強證人梁逸凱前開向被告購買毒品
    之證述，業經原判決於理由中論述綦詳。
　㈣況且，依原審調取證人梁逸凱所使用0000000000號門號之通
    話、行動上網紀錄所示，上開門號於108年3月13日並未使用
    桃園市龍潭區聖亭路（即公訴意旨所指交易毒品地點）附近
    之基地台通聯（原審卷二第39、45至75頁），依此，亦無法
    補強證人梁逸凱前開向被告購買毒品之證詞。
　㈤綜上，證人梁逸凱於108年3月15日第2次警詢、偵訊、原審審
    理中之陳述無補強證據可佐證其真實性，無從憑以認定被告
    有檢察官所指之犯罪事實。
四、從而，原審以證人梁逸凱指證被告為販毒之人之證詞，欠缺
    補強證據以擔保其真實性，認檢察官之舉證尚不足為不利於
    被告之認定，因認不能證明被告犯罪，而為被告無罪之諭知
    ，核無不合。檢察官並未提出任何新事證，無補強證據以證
    明證人梁逸凱前揭指證係與事實相符，僅以證人梁逸凱無攀
    誣被告必要、證述可信為由提起上訴，指摘原審判決不當，
    其上訴為無理由，應予駁回。
據上論斷，應依刑事訴訟法第368條、第373條，判決如主文。
本案經檢察官許炳文提起公訴，檢察官王鈺玟提起上訴，檢察官
林黛利到庭執行職務。
中　　華　　民　　國　　109 　年　　6 　　月　　24　　日
     　　　　　　 刑事第七庭  審判長法　官  孫惠琳
                                    法　官  連雅婷
                                    法　官  戴嘉清 
以上正本證明與原本無異。
被告不得上訴。
檢察官如不服本判決，應於收受送達後20日向本院提出上訴書狀
，惟須受刑事妥速審判法第9條限制。其未敘述上訴之理由者，
並得於提起上訴後20日內向本院補提理由書(均須按他造當事人
之人數附繕本)「切勿逕送上級法院」。
刑事妥速審判法第9條：
除前條情形外，第二審法院維持第一審所為無罪判決，提起上訴
之理由，以下列事項為限：
一、判決所適用之法令牴觸憲法。
二、判決違背司法院解釋。
三、判決違背判例。
刑事訴訟法第 377 條至第 379 條、第 393 條第 1 款之規定，
於前項案件之審理，不適用之。
　　　　　　　　　　　　　　　　　　書記官  高建華 
中　　華　　民　　國　　109 　年　　6 　　月　　24　　日
────────────────────────────
附件：
臺灣桃園地方法院刑事判決　　　　　　　108年度訴字第800號
公　訴　人　臺灣桃園地方檢察署檢察官
被　　　告　范左德　男　50歲（民國00年0月0日生）
                    身分證統一編號：Z000000000號
                    住○○市○鎮區○○路○鎮段000號
選任辯護人　陳亮佑律師
            黃鈺淳律師
上列被告因違反毒品危害防制條例案件，經檢察官提起公訴（10
8 年度偵字第14126 號），本院判決如下：
    主  文
范左德無罪。
    理  由
一、公訴意旨略以：被告范左德明知甲基安非他命係毒品危害防
    制條例第2 條第2 項第2 款所列管之第二級毒品，依法不得
    販賣，竟基於販賣第二級毒品以牟利之犯意，分別為下列行
    為：㈠於民國108 年1 月下旬某日，在其桃園市○○區○○路○鎮
    段000 號住處內，以新臺幣（下同）5,000 元之價格，販賣
    數量不詳之第二級毒品甲基安非他命1 包與梁逸凱。㈡於108
     年3 月13日中午11時，在其所經營址設桃園市○○區○○路000
     號檳榔攤內，以1,000 元之價格，販賣數量不詳之第二級
    毒品甲基安非他命1 包與梁逸凱。因認被告涉犯毒品危害防
    制條例第4 條第2 項販賣第二級毒品罪嫌等語。
二、依刑事訴訟法第308 條前段規定，無罪之判決書只須記載主
    文及理由。而其理由之論敘，僅須與卷存證據資料相符，且
    與經驗法則、論理法則無違即可，所使用之證據亦不以具有
    證據能力者為限，即使不具證據能力之傳聞證據，亦非不得
    資為彈劾證據使用。故無罪之判決書，就傳聞證據是否例外
    具有證據能力，本無須於理由內論敘說明（最高法院100 年
    度台上字第2980號判決法律見解參照）。本案被告既經本院
    認定犯罪不能證明（詳下述），本判決即不再論述所援引有
    關證據之證據能力。
三、按犯罪事實應依證據認定之，無證據不得認定犯罪事實；不
    能證明被告犯罪者，應諭知無罪之判決，刑事訴訟法第154
    條第2 項、第301 條第1 項分別定有明文。次按認定不利於
    被告之事實，須依積極證據，苟積極證據不足為不利於被告
    事實之認定時，即應為有利於被告之認定，更不必有何有利
    之證據。而認定犯罪事實所憑之證據，雖不以直接證據為限
    ，間接證據亦包括在內，然無論直接或間接證據，其為訴訟
    上之證明，須於通常一般之人均不致於有所懷疑，而得確信
    其為真實之程度者，始得據之為有罪之認定，倘其證明尚未
    達到此一程度，而有合理性懷疑之存在時，即無從為有罪之
    認定（最高法院76年台上字第4986號判決意旨參照）。再按
    刑事訴訟法第161 條第1 項規定：「檢察官就被告犯罪事實
    ，應負舉證責任，並指出證明之方法。」是檢察官對於起訴
    之犯罪事實，應負提出證據及說服之實質舉證責任，倘其所
    提出之證據，不足為被告有罪之積極證明，或其指出證明之
    方法，無從說服法院以形成被告有罪之心證，基於無罪推定
    之原則，自應為被告無罪判決之諭知（最高法院92年台上字
    第128 號判決意旨參照）。復按施用毒品者，其所稱向某人
    購買之供述，須補強證據以擔保其供述之真實性。良以施用
    毒品者其供述之憑信性本不及於一般人，況施用毒品者其供
    出來源，因而破獲者，法律復規定得減輕其刑，其有為偵查
    機關誘導、或為邀輕典而為不實之陳述之可能，其供述之真
    實性自有合理之懷疑。是認施用毒品者關於其向某人購買毒
    品之供述，必須補強證據佐證，以擔保其供述之真實性，俾
    貫澈刑事訴訟無罪推定及嚴格證明之基本原則。又關於毒品
    施用者其所稱向某人購買毒品之供述，必須補強證據佐證，
    係指毒品購買者之供述縱使並無瑕疵，仍須補強證據佐證而
    言，以擔保其供述之真實性。該所謂補強證據，必須與施用
    毒品者關於相關毒品交易之供述，具有相當程度之關聯性，
    且足使一般人對於施用毒品者之供述無合理之懷疑存在，而
    得確信其為真實，始足當之（最高法院96年度台上字第1029
    號判決意旨參照）。
四、公訴意旨認被告涉犯上開罪嫌，無非係以證人梁逸凱之證述
    、桃園市政府警察局楊梅分局刑事案件楊警分刑0000000000
    號移送書及台灣檢驗科技股份有限公司濫用藥物尿液檢驗報
    告（檢體編號：108H-102號）各1 紙、衛生福利部中央健康
    保險署108 年7 月19日健保桃字第1083011748號函文暨附件
    就醫紀錄1 份為其主要論據。
五、被告固坦承其前係經營檳榔攤，而證人梁逸凱之住處位於檳
    榔攤附近，且證人梁逸凱會前往檳榔攤向其購物、聊天，因
    而結識證人梁逸凱等語，惟堅決否認涉有本案販賣第二級毒
    品罪嫌，被告及辯護人答辯以：㈠被告因曾見證人梁逸凱所
    騎乘之機車外型亮麗有勁，且被告當時想要購買機車與其兒
    子，故曾央請證人梁逸凱騎乘機車至被告住所予被告之兒子
    試騎，因此證人梁逸凱才會知道被告住所之內部擺設；㈡證
    人梁逸凱於警詢、偵訊及審理中，就購毒之時間、地點，購
    毒後施用毒品之時間、地點，被告藏放毒品之位置等證述內
    容，陳述不一且不合常情，難認可信；㈢依照證人梁逸凱使
    用之手機於108 年3 月13日至15日之雙向通聯紀錄，並未發
    現出現在桃園市龍潭區聖亭路附近之情形，證人梁逸凱是否
    確實前往被告經營之檳榔攤，有所疑義，且警方所製作之通
    聯紀錄分析及前開調取之通聯紀錄，均未發現被告與梁逸凱
    有電信通訊情形；㈣被告因罹患胃惡性腫瘤，自108 年1 月
    已因身體不適陸續就醫，108 年3 月間頻繁前往診所進行診
    療，且自108 年4 月2 日至同年月17日住院進行手術，隨後
    因進行化療亦多次住院，無暇經營檳榔攤，且被告近期並無
    施用、持有毒品情形，遑論販賣毒品與他人等語。
六、經查：
　㈠證人梁逸凱就本案向被告購買毒品之歷次陳述如下：
  1.於108 年3 月15日警詢時陳述以：於108 年3 月13日12時許
    ，在桃園市楊梅區茶葉改良場旁的公園廁所內施用安非他命
    毒品；毒品來源係龍潭綽號「阿德」的朋友，在他家裡拿的
    ；取得之時間、地點係於108 年3 月13日11時許，在龍潭區
    聖亭路上（詳細地址不清楚），取得沒有代價；扣案之安非
    他命殘渣袋2 包都是向「阿德」拿的（他卷第12頁）。
  2.隨後於同日再次接受警詢時則陳述以：108 年3 月14日遭警
    方查獲之安非他命毒品殘渣袋2 包是向綽號「阿德」之男子
    拿的，1 小包1,000 元；係於108 年3 月13日11時接近12時
    許，在桃園市○○區○○路000 巷附近「阿德」經營之檳榔攤向
    「阿德」購買；108 年間共向「阿德」購買2 次毒品，第1 
    次是在108 年1 月底，是在桃園市龍潭區○○路上「阿德」的
    住家拿的，拿1 包安非他命，1 包5,000 元，第2 次在108 
    年3 月13日11時接近12時許，在桃園市○○區○○路000 巷附近
    ，「阿德」所經營的檳榔攤向「阿德」購買，1小包1,000 
    元；「阿德」都將毒品放在桃園市○○區○○路000 號住家1 樓
    大門內的魚缸上方，1 樓客廳電視櫃下方夾層及2 樓也有放
    置，以及檳榔攤櫃臺右側下方，檳榔攤後方第1 間儲藏室內
    放置飲料箱夾層內及1 樓中間有1 處放置車輛之位置（他卷
    第15頁至第17頁）。
  3.於108 年5 月21日偵查中則證述以：其都是向被告購買毒品
    ，向被告購買過10多次，都是安非他命；106 年6 、7 月間
    開始向被告購買，最後1 次是本件被查獲的前一天向被告購
    買，向被告購買的總次數至少20次，每次購買1,000 元至3,
    000 元不等，多少重量不清楚；購買地點有時候在被告聖亭
    路的檳榔攤或中興路的家裡；有去過被告家中，被告家中是
    透天，頂樓有養魚、鳥、鸚鵡，被告家裡有1 臺重機（他卷
    第30頁）。
  4.於108 年5 月28日偵查中則證述以：我都是向同1 人購買。
    第1 次是2 年前，最後1 次是被查獲的前1 天購買，都是在
    檳榔攤購買；檳榔攤在龍潭區聖亭路上，詳細住址我不清楚
    ；因有人介紹所以知道那裡有在賣毒品，是向被告購買，我
    與被告不熟（偵卷第133 頁）。
  5.於108 年12月23日本院審理程序證述以：其在108 年1 月底
    ，地點在被告於桃園市○○區○○路○鎮段000 號的住家，跟被
    告買1 包甲基安非他命；在108 年3 月13日中午11時將近12
    時，在被告經營的桃園市○○區○○路000 號檳榔攤購買1 包甲
    基安非他命，此2 次是否都是購買1,000 元之甲基安非他命
    ，其忘記了；因為很久以前朋友介紹，所以知道可以向被告
    購買安非他命；其只知道給被告錢，被告就會給其毒品；究
    竟是如何跟被告聯繫說要買甲基安非他命，其不知道怎麼講
    ，其去被告的檳榔攤，錢拿給被告，被告就拿給其；1,000 
    元可以買到多少公克的甲基安非他命，其不知道；其進到被
    告的檳榔攤，拿1,000 元給被告，被告就拿1 包甲基安非他
    命給其；被告與其雙方對於毒品、甲基安非他命沒有任何特
    殊代號、代稱；就是其給錢，被告就給其1 包甲基安非他命
    ，其買到多少公克不知道；其跟被告間之接觸，就買菸跟買
    毒，其他就沒有接觸；今年108 年1 月底及3 月13日，這2 
    次其向被告購買毒品之前，沒有打電話給被告說想要買毒品
    ；其去被告的檳榔攤或住家前，被告完全不知道其要過去，
    也不知道其要去買毒品；被告家有養小鳥、養魚，有1 臺重
    機，客廳有電視；其有看到魚缸上方有放毒品，沒有任何東
    西掩蓋，魚缸距離門口差不多3 步，毒品包裝是小包的很多
    包，跟其買到時的包裝一樣；其沒有去過被告住家2 樓，對
    於被告住家2 樓有沒有放毒品並不清楚；被告經營的檳榔攤
    就在其家外面而已，差不多走路3 分鐘；其毒品來源只有被
    告；其沒有看到電視櫃下方夾層放的毒品，但被告曾經把手
    伸進去（本院卷第196 頁至第224 頁）。
　㈡而揆諸本案起訴書檢察官提出補強前揭證人梁逸凱證述之證
    據，分別為桃園市政府警察局楊梅分局刑事案件楊警分刑00
    00000000號移送書及台灣檢驗科技股份有限公司濫用藥物尿
    液檢驗報告（檢體編號：108H-102號）各1 紙（偵卷第73頁
    、第75頁）、衛生福利部中央健康保險署108 年7 月19日健
    保桃字第1083011748號函文暨附件就醫紀錄1 份（偵卷第14
    5 頁至第149 頁），惟查：
  1.桃園市政府警察局楊梅分局刑事案件楊警分刑0000000000號
    移送書及台灣檢驗科技股份有限公司濫用藥物尿液檢驗報告
    （檢體編號：108H-102號）各1 紙（偵卷第73頁、第75頁）
    ，固可補強證人梁逸凱證述其於108 年3 月13日12時許施用
    甲基安非他命之陳述，可以進而認定證人梁逸凱施用第二級
    毒品甲基安非他命之事實，然就證人梁逸凱證述其所施用之
    第二級毒品甲基安非他命係購自被告乙節，尚難以此證據資
    料補強至無合理懷疑程度。
  2.衛生福利部中央健康保險署108 年7 月19日健保桃字第1083
    011748號函文暨附件就醫紀錄1 份（偵卷第145 頁至第149
    頁），固可用以彈劾被告於偵查中辯稱伊於108 年3 月住進
    新竹馬偕醫院此辯解（偵卷第126 頁），然無法用以補強證
    人梁逸凱前開向被告購買毒品之證述。
  3.從而，依照本案起訴書所示之證據，難以補強證人梁逸凱前
    開向被告購買毒品之證述，本院本於前揭所示舉證責任原則
    ，亦即施用毒品者關於其向某人購買毒品之供述，必須補強
    證據佐證，以擔保其供述之真實性，俾貫澈刑事訴訟無罪推
    定及嚴格證明之基本原則，尚難僅遽證人梁逸凱之前開指證
    ，逕認被告涉有起訴書所示之販賣第二級毒品犯行。
  4.何況證人梁逸凱在本院審理中經檢察官、辯護人交互詰問，
    其未能明確說明為何知道可以向被告購買毒品（本院卷二第
    198 頁、第201 頁、第202 頁），甚至不清楚1,000 元可以
    向被告購得多少公克甲基安非他命，亦不知道本案起訴書所
    示2 次向被告購得毒品重量（本院卷二第199 頁、第200 頁
    ），且未能明確說明為何108 年3 月13日在被告位於桃園市
    ○○區○○路000 號檳榔攤向購買毒品後，要移動到楊梅區茶葉
    改良廠旁之公廁施用等節，致本院就證人梁逸凱之前揭證述
    內容本身是否可信，已有所疑義，且因證人梁逸凱上開證述
    難以依前開證據補強至無合理懷疑，業如上述，故自難以此
    為不利被告之認定。
  5.另本案既已舉證不足，則被告及辯護意旨所指事項，亦不再
    為評價。
七、綜上所述，檢察官提出之上揭證據，尚不足為不利於被告之
    犯罪事實之認定，本案就被告是否有起訴書所示2 次販賣甲
    基安非他命之犯行，仍有合理的懷疑存在。揆諸前揭說明，
    自應諭知被告無罪之判決，以昭審慎。
據上論斷，應依刑事訴訟法第301 條第1 項，判決如主文。
本案經檢察官許炳文提起公訴，檢察官王鈺玟到庭執行職務。
中　　華　　民　　國　109 　　年　　2 　　月　　17　　日
                  刑事第四庭  審判長法  官  施育傑
                                    法  官  許容慈      
                                    法  官  張家豪      
以上正本證明與原本無異。
如不服本判決應於收受判決後20日內向本院提出上訴書狀，並應
敘述具體理由。其未敘述上訴理由者，應於上訴期間屆滿後20日
內向本院補提理由書(均須按他造當事人之人數附繕本)「切勿逕
送上級法院」。
                                    書記官　陳亭妤      
中　　華　　民　　國　　109 　年　　2 　　月　　17　　日